【裁判字號】    96,易,1096
【裁判日期】    970729
【裁判案由】    毒品危害防制條例
【裁判全文】
臺灣彰化地方法院刑事判決              96年度易字第1096號
公  訴  人  臺灣彰化地方法院檢察署檢察官
被      告  甲○○
上列被告因違反毒品危害防制條例案件，經檢察官提起公訴（96
年度毒偵字第2730號），本院判決如下：
    主  文
甲○○施用第二級毒品，處有期徒刑月，如易科罰金，以新臺
幣壹仟元折算壹日。扣案之甲基安非他命玖包（驗餘淨重貳拾陸
點壹零玖捌公克），沒收銷燬之，扣案之吸食器壹組沒收。
    犯罪事實
一、甲○○前曾於民國95年間，因施用毒品案件，經臺灣臺南地
    方法院以95年度毒聲字第420 號裁定，送觀察、勒戒後，認
    無繼續施用毒品之傾向，於95年9 月7 日執行完畢釋放。詎
    其仍不知悔改，在觀察勒戒期滿釋放後5 年內，復基於施用
    第二級毒品甲基安非他命之犯意，於96年6 月4 日中午12時
    許，在其位於臺南縣白河鎮○○街3 號住處內，以將甲基安
    非他命置入其所有之吸食器內燒烤吸煙方式，施用第二級毒
    品甲基安非他命1 次。嗣於96年6 月4 日晚上8 時50分，甲
    ○○駕駛車號2717-NH 號自小客車，行經國道一號高速公路
    北上218.2 公里處，因行車不穩且臉色潮紅而遭警盤查，員
    警於甲○○找尋駕、行照過程中，在該車內之提包，發現甲
    ○○所有，已供其施用部分之甲基安非他命9 包（驗餘淨重
    26.1098 公克），及於該車內置物盒發現甲○○所有，供其
    施用甲基安非他命所用之吸食器1 組。經警對甲○○採尿送
    驗後，呈甲基安非他命陽性反應，而查知上情。
二、案經國道公路警察局第三警察隊報告臺灣彰化地方法案檢察
    署檢察官偵查起訴。
    理  由
一、上揭犯罪事實，業據被告甲○○於本院審理時坦承不諱，且
    被告於95年6 月5 日晚間11時遭警採集之尿液，送詮昕科技
    股份有限公司檢驗結果，確呈甲基安非他命陽性反應，此有
    國道公路警察局第三警察隊96年6 月4 日採集犯罪嫌疑人尿
    液編號與真實姓名對照認證表、詮昕科技股份有限公司96年
    6 月11日濫用藥物尿液檢驗報告各1 紙在卷可稽（見毒偵卷
    第11頁、第35頁），而扣案之顆粒9 包，經本院送憲兵司令
    部刑事鑑識中心鑑定結果，均檢出甲基安非他命成分，驗餘
    淨重26.1098 公克，此有該中心97年2 月20日憲直刑鑑字第
    0970000224號鑑定書1 紙存卷可參（見本院卷），從而，尚
    有於被告所駕自小客車內查扣之甲基安非他命9 包（驗餘淨
    重26.1098 公克）及吸食器1 組扣案足資佐證，被告前開不
    利於己之自白，核與事實相符。而被告前曾於95年間，因施
    用毒品案件，經臺灣臺南地方法院以95年度毒聲字第420 號
    裁定，送觀察、勒戒後，認無繼續施用毒品之傾向，於95年
    9 月7 日執行完畢釋放等情，有臺灣高等法院被告前案紀錄
    表存卷可參，其於觀察勒戒執行完畢5 年內，再犯本案毒品
    危害防制條例第10條之罪，事證明確，其犯行洵堪認定，應
    予依法論科。
二、按甲基安非他命係毒品危害防制條例所定之第二級毒品，不
    得非法施用。核被告所為，係犯毒品危害防制條例第10條第
    2 項之施用第一級毒品罪。被告為供施用甲基安非他命，而
    持有該級毒品海洛因之低度行為，應為施用之高度行為所吸
    收，不另論罪。爰審酌被告曾因施用毒品經送觀察、勒戒，
    而仍未知警惕又再犯本案之罪，足見其雖經觀察、勒戒及強
    制戒治之治療程序，仍未能徹底袪除施用毒品遠離毒害，顯
    未能善體國家設置觀察、勒戒機構，協助毒品施用者戒除毒
    害之良法美意，惟念及施用毒品本質上係戕害自身健康之行
    為，尚未嚴重破壞社會秩序或侵害他人權益，及其施用毒品
    之犯罪動機、目的、所生危害及犯罪後坦承犯行態度尚屬良
    好等一切情狀，量處如主文所示之刑。扣案之甲基安非他命
    9 包（驗餘淨重26.1098 公克），係查獲已供被告施用部分
    之甲基安非他命，應依毒品危害防制條例第18條第1 項前段
    規定，沒收銷燬之。扣案之吸食器1 組，則係被告所有，供
    其施用甲基安非他命所用之工具，應依刑法第38條第1 項第
    2 款規定宣告沒收，併此敘明。
三、公訴意旨另謂以：被告基於施用第二級毒品甲基安非他命之
    包括一罪犯意，於96年5 月20日晚上6 時許，在其位於臺南
    縣白河鎮○○街3 號住處內，接連施用第二級毒品甲基安非
    他命多次，因認被告此部分另集合犯有毒品危害防制條例第
    10條第2 項之施用第二級毒品罪嫌。按案件曾經判決確定者
    ，應諭知免訴之判決，刑事訴訟法第302 條第1 款定有明文
    。經查，就起訴書犯罪事實欄所載被告於96年5 月20日晚上
    6 時許施用第二級毒品部分，經公訴人提起公訴，繫屬於本
    院之日期為96年7 月18日，有本院收文章1 枚在卷可考；而
    被告前於96年5 月20日晚上6 時許，在臺中市○區○○路37
    2 之5 號5 樓，施用第二級毒品甲基安非他命之犯行，已經
    臺灣臺中地方法院檢察署檢察官於96年6 月21日，以96年度
    毒偵字第28 74 號案件提起公訴，並於96年7 月2 日繫屬於
    臺灣臺中地方法院，經該法院以97年度訴緝字第107 號案件
    判決確定，此有臺灣高等法院被告前案紀錄表及該判決乙份
    在卷可稽，上開二案件實屬同一被告之同一犯罪事實，顯係
    同一案件之關係。是公訴人於96年7 月5 日就已經繫屬於臺
    灣臺中地方法院之同一案件，再向本院提起公訴，且於96年
    7 月18日繫屬本院，依照上開說明，本應諭知免訴之判決，
    惟因公訴人認此部分，與前開經本案論罪科刑部分，具有集
    合犯之實質上一罪關係，自不另為免訴之諭知。
四、公訴意旨另謂以：被告基於施用第二級毒品甲基安非他命之
    包括一罪犯意，自96年4 月間某日起，至96年5 月20日晚上
    6 時前某時，及自96年5 月20日晚上6 時後某時起，至96年
    6 月4 日中午12時前某時止（即不包括96年5 月20日晚上6
    時及96年6 月4 日中午12時該2 次施用第二級毒品甲基安非
    他命），在其位於臺南縣白河鎮○○街3 號住處內，接連施
    用第二級毒品甲基安非他命多次，因認被告此部分另集合犯
    有毒品危害防制條例第10條第2 項之施用第二級毒品罪嫌。
    按犯罪事實應依證據認定之，無證據不得認定犯罪事實；又
    不能證明被告犯罪者，應諭知無罪之判決，刑事訴訟法第
    154 條第2 項、第301 條第1 項分別定有明文。次按事實之
    認定，應憑證據，所謂證據，須適於為被告犯罪事實之證明
    者，始得採為斷罪資料，如未能發現相當證據，或證據不足
    以證明，自不能以推測或擬制之方法以為裁判基礎；又認定
    不利於被告之事實，須依積極證據，苟積極證據不足為不利
    於被告事實之認定時，即應為有利於被告之認定，更不必有
    何有利之證據，最高法院53年臺上字第2750號、30年上字第
    816 號、40年臺上字第86號分別著有判例可資參照。又按被
    告之自白，不得作為有罪判決之唯一證據，仍應調查其他必
    要之證據，以察其是否與事實相符，刑事訴訟法第156 條第
    2 項亦定有明文。公訴人認被告此部分另集合犯有毒品危害
    防制條例第10條第2 項之施用第二級毒品之罪嫌，無非係以
    被告之唯一自白為其論據。經查，被告雖於偵訊時，坦承曾
    於上揭時、地施用第二級毒品甲基安非他命多次之犯行。惟
    查：我國於94年2 月2 日修正公布之刑法，已自95年7 月1
    日起生效施行，修正後刑法已廢除連續犯之規定，連續數行
    為而犯同一之罪名，均在新法施行前者，新法施行後，應依
    刑法第2 條第1 項之規定，適用最有利於行為人之法律；部
    分之數行為，發生在新法施行前者，新法施行後，該部分適
    用最有利於行為人之法律，若其中部分之一行為或數行為，
    發生在新法施行後者，該部分不能論以連續犯（最高法院95
    年第8 次刑事庭會議決議意旨參照）；又按甲基安非他命之
    使用者固會對其產生生理及心理之依賴性，惟施用者是否因
    而對甲基安非他命習慣成癮，仍應視施用者之施用劑量、施
    用頻率及個人耐藥性等因素而定。本件被告雖有上開於96年
    6 月4 日中午12時施用第二級毒品甲基安非他命1 次之犯行
    ，然其是否業已施用毒品成癮或有施用毒品之習慣，於本案
    卷內並無相關之積極資料足以佐證，是尚難認被告上開經本
    案判決有罪之於96年6 月4 日中午12時施用第二級毒品甲基
    安非他命1 次之犯行，與被告自白伊另有於前開時間，施用
    第二級毒品甲基安非他命多次之犯行間，有何包括一罪之實
    質上一罪關係；且本案被告就前揭其有自96年4 月間某日起
    ，至96年5 月20日晚上6 時前某時，及自96年5 月20日晚上
    6 時後某時起，至96年6 月4 日中午12時前某時止（即不包
    括96年5 月20日晚上6 時及96年6 月4 日中午12時該2 次施
    用第二級毒品甲基安非他命），施用第二級毒品甲基安非他
    命多次之行為，除被告於偵訊之唯一自白外，並查無任何其
    他之積極證據足以佐證證明被告此部分唯一之自白係與事實
    相符，從而依前開刑事訴訟法所定之證據法則，是尚難逕單
    以被告之唯一自白，即認定被告確有自96年4 月間某日起，
    至96年5 月20日晚上6 時前某時，及自96年5 月20日晚上6
    時後某時起，至96年6 月4 日中午12時前某時止（即不包括
    96年5 月20日晚上6 時及96年6 月4 日中午12時該2 次施用
    第二級毒品甲基安非他命），另習慣性、成癮性施用第二級
    毒品甲基安非他命多次之犯行。此外，復查無其他積極之證
    據足認被告有何此部分之犯行，惟公訴人認該部分與前開被
    告經判決有罪之施用第二級毒品甲基安非他命犯行間，具有
    包括一罪之集合犯關係，爰不另為無罪之諭知。
據上論斷，應依刑事訴訟法第299 條第1 項前段，毒品危害防制
條例第10條第2 項、第18條第1 項前段，刑法第11條、第38條第
1項第2款，判決如主文。
本案經檢察官林宏昌到庭執行職務。
中    華    民    國    97    年    7     月    29    日
                     刑事第五庭   法  官  簡婉倫
以上正本證明與原本無異。
如不服本判決，應於判決送達後10日內，向本院提出上訴書狀，
上訴書狀應「敘述具體上訴理由」，並按他造當事人之人數附繕
本。「切勿逕送上級法院」。
中    華    民    國    97    年    7     月    29    日
                                  書記官  林盛輝
附錄本案論罪科刑法條
毒品危害防制條例第10條第2項
施用第二級毒品者，處 3 年以下有期徒刑。


司法院資訊處製作；財團法人民間司法改革基金會備份。
